ACORDAO-COMPLETO-2441405

ACÓRDÃO 6626/2021 ATA 12/2021 - PRIMEIRA CÂMARA

VISTOS, relatados e discutidos estes autos de Admissão, os Ministros do Tribunal de Contas da União, reunidos em Sessão da 1ª Câmara, ante as razões expostas pelo Relator, e com fundamento nos arts. 1º, inciso V, e 39, inciso I, ambos da Lei 8.443, de 16 de julho de 1992, c/c o art. 259, inciso I, do Regimento Interno desta Corte de Contas, ACORDAM em:
9.1. considerar ilegais os atos constantes das peças 10, 11, 16 e 17, relativos às admissões de Mariana Rodrigues Lage, Sérgio Souza do Vale, Daniele Barros Miranda e Luiz Fernando Dias de Oliveira, negando-lhes os correspondentes registros, nos termos do art. 260, § 1º, do Regimento Interno desta Corte de Contas;
9.2. determinar à Caixa Econômica Federal que acompanhe o deslinde das ações trabalhistas 0011612-67.2016.5.03.0000, 0011821-94.2016.5.03.0110, 0011139-54.2016.5.03.0106, 0011573-59.2016.5.03.0036 e 0011873-54.2016.5.03.0025, e, caso o resultado seja em desfavor dos interessados, torne sem efeito os atos de suas admissões, com o subsequente cadastramento dos respectivos desligamentos no sistema e-Pessoal;
9.3. considerar ilegais os atos constantes das peças 9, 12,13 e 15, relativos às admissões de Vinícius Viana de Sousa, José Soares de Sousa Junior, Cleide Nobre Damaceno e Messias Marques Lott, negando-lhes os correspondentes registros,  nos termos do art. 260, § 1º, do Regimento Interno desta Corte de Contas, sem, contudo, expedir determinar ao órgão de origem, em respeito às decisões judiciais transitadas em julgado nos autos das ações trabalhistas 0010101-39.2017.5.03.0181, 0001485-58.2015.5.10.0017 e 0002224-85.2013.5.03.0020;
9.4. considerar prejudicado, por perda de objeto, o exame dos atos de peças 14 e 18 relativos às admissões de Juliana Lopes Costa Mendes e Anne Pattrice Monteiro Dorico, nos termos do art. 260, § 5º, do Regimento Interno desta Corte de Contas;
9.5. dar ciência desta deliberação ao órgão de origem e aos interessados;
9.6. determinar à Sefip que:
9.6.1. acompanhe o deslinde das ações trabalhistas 0011612-67.2016.5.03.0000, 0011821-94.2016.5.03.0110, 0011139-54.2016.5.03.0106, 0011573-59.2016.5.03.0036 e 0011873-54.2016.5.03.0025; e
9.6.2. arquive os autos.

Pessoal: Atos de Admissão da unidade emissora Caixa Econômica Federal, enviados ao TCU pela unidade de controle interno CONTROLADORIA-GERAL DA UNIÃO para fins de análise e julgamento.

Primeira Câmara

Caixa Econômica Federal.

3. Interessados: Anne Pattrice Monteiro Dorico (XXX.090.106-XX); Cleide Nobre Damaceno (XXX.565.111-XX); Daniele Barros Miranda (XXX.498.916-XX); José Soares de Sousa Junior (XXX.294.621-XX); Juliana Lopes Costa Mendes (XXX.660.936-XX); Luiz Fernando Dias de Oliveira (XXX.088.306-XX); Mariana Rodrigues Lage (XXX.099.916-XX); Messias Marques Lott (XXX.428.376-XX); Sérgio Souza do Vale (XXX.955.856-XX); Vinícius Viana de Sousa (XXX.502.226-XX).

13.1. Ministros presentes: Walton Alencar Rodrigues (Presidente), Benjamin Zymler, Vital do Rêgo e Jorge Oliveira.
13.2. Ministros-Substitutos presentes: Augusto Sherman Cavalcanti (Relator) e Weder de Oliveira.

AUGUSTO SHERMAN

Cuidam os presentes autos de atos de admissões realizadas pela Caixa Econômica Federal, submetidos à apreciação deste Tribunal para fins de registro, de acordo com o art. 71, inciso III, da Constituição Federal, cadastrados e disponibilizados ao TCU por intermédio do Sistema e-Pessoal, na forma dos arts. 2º e 4º da Instrução Normativa TCU 78/2018. 
2.	A unidade técnica, ao analisar os fundamentos legais das admissões bem como as informações prestadas pelo órgão do controle interno, lavrou a instrução vista à peça 20, adiante parcialmente transcrita, com eventuais ajustes de forma:
"Exame das Constatações
9.	Cumpre esclarecer, inicialmente, que os interessados dos presentes autos foram admitidos após a validade regulamentar dos respectivos concursos públicos a que se submeteram. Todos foram contratados, segundo as informações encaminhadas pela Unidade Jurisdicionada nos atos em análise, com fundamento em decisões judiciais. 
10.	Passa-se a análise das informações prestadas em cada ato.
Ato: 18909/2017 - Interessado: VINICIUS VIANA DE SOUSA - CPF: XXX.502.226-XX
11.	O interessado foi admitido na Caixa Econômica Federal (CEF) no cargo de Técnico Bancário Novo devido à decisão judicial na ação trabalhista 0010101-39.2017.5.03.0181 (43ª Vara do Trabalho de Belo Horizonte) .
12.	A juíza de 1ª instância (Jaqueline Monteiro de Lima) julgou parcialmente procedente o pedido do interessado e condenou a CEF a (peça 2, folha 20) :
 (...) 
julgar procedente em parte a ação ajuizada por VINICIUS VIANA DE SOUSA em face de CAIXA ECONÔMICA FEDERAL, para, nos termos da fundamentação, condenar a reclamada: 
1.1- a promover, em caráter definitivo, a convocação e admissão do autor para exercer o cargo de técnico bancário novo - carreira administrativa no polo de Ipatinga, na forma do Edital nº 1/2014; 1.2- a pagar ao reclamante indenização por danos morais, no importe de R$10.000,00 (dez mil reais) . 
Defiro a tutela de evidência requerida para determinar que a reclamada promova a convocação do reclamante para os procedimentos pré-admissionais, conforme Edital 1 de 2014 para o exercício do cargo de técnico bancário novo - carreira administrativa, e, 02 dias após a entrega dos documentos, verificada a regularidade dos mesmos, deverá efetuar a admissão do reclamante no polo de Ipatinga, com todos os benefícios que lhe são inerentes
13.	A Caixa apresentou Recurso Ordinário ao Tribunal Regional do Trabalho da 3ª Região - TRT da 3ª Região (peça 2, folha 27) . A 1ª Turma do Regional Trabalhista manteve a decisão do juízo de 1ª instância, conforme o abaixo transcrito (peça 2, folha 28) :
O Tribunal Regional do Trabalho da Terceira Região, em sessão ordinária da Primeira Turma, hoje realizada, conheceu do Recurso Ordinário da Reclamada, com exceção do tópico relativo à multa diária; no mérito, sem divergência, negou-lhe provimento, adotando as razões de decidir da r. sentença recorrida e confirmando-a por seus próprios fundamentos, nos termos do inciso IV do parágrafo 1º do art. 895 da CLT, com a redação da Lei 9.957, de 12/01/2000.
14.	A Empresa apresentou então Embargos de Declaração ao Acórdão do TRT da 3ª Região. A Primeira Turma do TRT da 3ª Região conheceu do Recurso Ordinário e, no mérito, sem divergência, deu-lhe provimento parcial para prestar os esclarecimentos constantes da fundamentação, sem imprimir, no entanto, efeito modificativo ao julgado (peça 2, folha 30) .
15.	Cite-se parte do Acórdão do Regional Trabalhista no que interessa para os autos:
JUÍZO DE MÉRITO: LITISCONSÓRCIO PASSIVO NECESSÁRIO. CONVOCAÇÃO DO CANDIDATO E TERCEIRIZAÇÃO ILÍCITA. ISONOMIA E PRETERIÇÃO DE CANDIDATOS APROVADOS EM MELHOR COLOCAÇÃO. INDENIZAÇÃO POR DANOS MORAIS. AUSÊNCIA DE PRESSUPOSTOS DE CONCESSÃO DE LIMINAR OU ANTECIPAÇÃO DE TUTELA: Quanto aos temas em apreço, adoto as razões de decidir da r. sentença recorrida e confirmo-a por seus próprios fundamentos, nos termos do inciso IV do parágrafo 1º do art. 895 da CLT, com a redação da Lei 9.957, de 12/01/2000, negando provimento ao recurso. Acrescento, apenas, que o fato de Resoluções do BACEN autorizarem a contratação de correspondentes bancários para a realização de tarefas relativas a operações financeiras não altera a conclusão de que, no presente caso, houve a contratação de pessoal terceirizado para realização de mesmo serviço para o qual foi realizado concurso público, em detrimento dos candidatos aprovados, como bem examinado na origem. A alegada rescisão do contrato entre a Reclamada e a PLANSUL e a referida cláusula de constante do ACT 2014/2015 também não possuem o condão de alterar tal entendimento, pois já havia se configurada a preterição do Reclamante. Nego provimento. (grifo nosso) 
16.	A Caixa Econômica Federal ofereceu Recurso de Revista ao Acórdão da 1ª Turma do TRT da 3ª Região (peça 2, folha 35 a 37) . O Desembargador Presidente do TRT negou o seguimento do recurso com o seguinte fundamento:
A tese adotada no Acórdão recorrido no sentido de que a contratação de trabalhadores terceirizados para exercer as mesmas atribuições do cargo Técnico Bancário Novo no prazo de validade do concurso público realizado pela CEF, ainda que para cadastro de reserva, caracteriza preterição e evidencia a existência de vagas, a ensejar a nomeação dos candidatos aprovados, está de acordo com a iterativa jurisprudência do C. TST, a exemplo dos seguintes julgados, dentre vários: Ag-AIRR - 131274- 65.2015.5.13.0005, Relator Ministro: Alexandre de Souza Agra Belmonte, Data de Julgamento: 03/05 /2017, 3ª Turma, Data de Publicação: DEJT 05/05/2017; AIRR - 581-57.2014.5.10.0022, Relator Ministro: Antonio José de Barros Levenhagen, Data de Julgamento: 19/04/2017, 5ª Turma, Data de Publicação: DEJT 28/04/2017; TST-RR - 98000-53.2014.5.13.0003, Relator Ministro: Cláudio Brandão, Data de Julgamento: 15/02/2017, 7ª Turma, Data de Publicação: DEJT 24/02/2017, de forma a atrair a incidência do § 7º do art. 896 da CLT e da Súmula 333 do TST. O Acórdão recorrido está lastreado em provas. Incabível, portanto, o Recurso de Revista para reexame de fatos e provas, nos termos da Súmula 126 do C. TST. Não existem as demais ofensas constitucionais apontadas, pois a análise da matéria suscitada no recurso não se exaure na Constituição, exigindo que se interprete o conteúdo da legislação infraconstitucional. Por isso, ainda que se considerasse a possibilidade de ter havido violação ao texto constitucional, esta seria meramente reflexa, o que não justifica o manejo do Recurso de Revista, conforme reiteradas decisões da SBDI-I do C. TST. 
17.	A Empresa Pública apresentou ainda Agravo de Instrumento ao Recurso de Revista na ação. Contudo, o Desembargador Presidente do TRT da 3ª Região manteve a decisão agravada (peça 5, folha 38) . Em sede de Agravo de Instrumento, o Desembargador Presidente do Regional manteve a decisão anterior e denegou o seguimento do recurso (peça 5, folha 60) .
18.	A ação transitou em julgado no dia 15/5/2020, consoante consulta ao site do TRT da 3ª Região. 
	
Ato: 18910/2017 - Interessado: MARIANA RODRIGUES LAGE - CPF: XXX.099.916-XX
19.	A interessada foi admitida na CEF devido ao que restou decidido nas ações trabalhistas 0011612-67.2016.5.03.0000 e 0011821-94.2016.5.03.0110 (ambas da 31ª Vara do Trabalho de Belo Horizonte) .
20.	A sentença do juízo de primeira instância julgou parcialmente procedente o pedido da interessada (peça 3, folha 15) , conforme decisão da lavra do juiz Marcos Cesar Leão:
	(...) 
	Isso posto, julgam-se PROCEDENTES, EM PARTE, os pedidos formulados por MARIANA RODRIGUES LAGE em face de CAIXA ECONOMICA FEDERAL, nos termos da fundamentação supra, para condenar a ré, em tutela de evidência, a convocar a autora para ser admitida no cargo de Técnico Bancário Novo - Carreira Administrativa, observadas as demais regras do Edital n.1 /14, no prazo de 30 (trinta) dias, contados da publicação desta sentença, sob pena de multa diária de R$500,00, limitada, por ora, a R$10.000,00.
21.	A Caixa ajuizou recurso ao TRT da 3ª Região com o objetivo de alterar o entendimento do juízo de 1ª instância (peça 3, folha 20) .
22.	A 11ª Turma do TRT da 3ª Região conheceu do recurso interposto pela Caixa e, no mérito, por maioria de votos, negou-lhe provimento (peça 2, folha 32) .
23.	O Acórdão do Tribunal Regional do Trabalho restou assim ementado:
EMENTA: APROVAÇÃO EM CONCURSO PÚBLICO - CADASTRO DE RESERVA - CONTRATAÇÃO DE TERCEIRIZADOS PARA O DESEMPENHO DAS MESMAS FUNÇÕES - PRETERIÇÃO. A aprovação do candidato para preenchimento de cadastro de reserva não gera, em princípio, direito subjetivo à nomeação, mas mera expectativa do direito. Todavia, a contratação de pessoal terceirizado para o desempenho das mesmas atribuições constantes do Edital configura preterição e desrespeito à ordem de classificação, em evidente desvio de finalidade, com ofensa direta ao disposto no art. 37, II, da Constituição Federal. Nesse contexto, a mera expectativa de direito convola-se em direito subjetivo à nomeação. (grifo nosso) 
24.	A Caixa Econômica Federal (CEF) ofereceu Embargos de Declaração (peça 3, folha 33) . A 11ª Turma do TRT da 3ª Região conheceu dos embargos, mas, no mérito, negou-lhes provimento (peça 3, folha 41) .
25.	A CEF ofereceu ainda Recurso de Revista na ação. Contudo, o Desembargador Márcio Flávio Salem Vidigal negou o prosseguimento do recurso (peça 3, folha 45) .
26.	A Caixa apresentou Agravo de Instrumento em Recurso de Revista. A Desembargadora Lucilde D'Ajuda Lyra de Almeida submeteu a admissibilidade ao Tribunal Superior do Trabalho e encaminhou o processo ao Superior Trabalhista (peça 3, folha 46) .
27.	Entretanto, não houve o trânsito em julgado da ação. Os autos estão conclusos para voto/decisão do Ministro Douglas Alencar Rodrigues, consoante consulta ao site do TST.
Ato: 18911/2017 - Interessado: SERGIO SOUZA DO VALE - CPF: XXX.955.856-XX
28.	O atual empregado da Empresa Pública foi admitido no cargo de Técnico Bancário Novo devido à decisão judicial na ação trabalhista 0011139-54.2016.5.03.0106 (27ª Vara do Trabalho de Belo Horizonte) .
29.	O juízo de primeira instância julgou procedente o pedido do interessado (peça 4, folha 13) , conforme decisão do juiz Carlos Roberto Barbosa:
	(...) 
	O Juízo da 27ª. Vara do Trabalho de Belo Horizonte - MG julga PROCEDENTE em parte o pedido inicial, para condenar a reclamada CAIXA ECONÔMICA FEDERAL a proceder à admissão do reclamante SERGIO SOUZA DO VALE, na função de Técnico Bancário Novo, com o pagamento dos benefícios daí decorrentes, no prazo de quinze dias, contados da publicação desta decisão, sob pena de multa diária de R$ 100,00 (cem reais) , reversíveis ao autor.
30.	A Empresa Pública ajuizou Recurso Ordinário ao TRT 3ª Região (peça 4, folha 19) .
31.	Os Desembargadores da 6ª Turma do TRT da 3ª Região, conheceram do Recurso Ordinário interposto pela Caixa e, no mérito, deram-lhe parcial provimento apenas para aumentar o prazo de cumprimento da obrigação de admissão para 30 dias e esclarecer que deveria ser observado o conjunto de requisitos do Edital de seleção (peça 4, folha 37) .
32.	O Acórdão do Tribunal Regional do Trabalho foi ementado com o seguinte texto (peça 4, folha 21) :
EMENTA: CAIXA ECONÔMICA FEDERAL. CADASTRO DE RESERVA. APROVAÇÃO EM CONCURSO PÚBLICO. TERCEIRIZAÇÃO. PRETERIÇÃO DE CANDIDATO APROVADO. DIREITO A NOMEAÇÃO. A contratação reiterada de trabalhadores terceirizados para o desempenho de atribuições semelhantes àquelas próprias de cargos que dependem de aprovação em concurso público evidencia a existência de vagas e a necessidade da mão de obra, configurando a preterição dos concursados, que passam a ter o direito de nomeação, em face do desvio de finalidade do ato administrativo. (grifo nosso) 
33.	A CEF ofereceu Embargos de Declaração (peça 4, folha 30) ao Acórdão. A 6ª Turma do TRT da 3ª Região conheceu dos Embargos de Declaração opostos pela Caixa Econômica Federal e, no mérito, sem divergência, negou-lhes provimento.
34.	Também na ação movida pelo interessado Sérgio Souza do Vale, a Caixa ofereceu Recurso de Revista (peça 4, folhas 32 a 34) . Contudo, o Desembargador Márcio Flávio Salem Vidigal negou o prosseguimento do recurso.
35.	Não houve, contudo, o trânsito em julgado da ação. O Tribunal Pleno do TRT da 3ª Região decidiu sobrestar o andamento dos autos devido ao Incidente de Resolução de Demandas Repetitivas 0010200-33.2018.5.03.0000, em face do r. despacho exarado pelo Ministro Gilmar Mendes, do STF, na Repercussão Geral do RE 960.429, em que, por sua vez, restou determinado a suspensão dos feitos que tratem do Tema 992: 'discussão quanto à competência para processar e julgar controvérsias nas quais se pleiteiam questões afetas à fase pré-contratual de seleção e de admissão de pessoal e eventual nulidade do certame, em face de pessoa jurídica de direito privado' (peça 4, folha 35) .
Ato: 18913/2017- Interessado: JOSE SOARES DE SOUSA JUNIOR - CPF: XXX.294.621-XX e Ato: 18914/2017 - Interessado: CLEIDE NOBRE DAMACENO - CPF: XXX.565.111-XX
36.	Trata-se de atos de empregados da Caixa Econômica Federal admitidos fora do prazo regulamentar do concurso devido à decisão judicial na ação trabalhista 0001485-58.2015.5.10.0017 (17ª Vara do Trabalho de Brasília) .
37.	Consoante consta nos atos de admissão dos interessados, a sentença de 1ª instância julgou parcialmente procedentes os pedidos dos então candidatos, consoante decisão do juiz Paulo Henrique Blair de Oliveira, abaixo colacionada no que interessa (peça 6, folha 13) :
 (...) 
b) JULGAR PARCIALMENTE PROCEDENTES os pedidos iniciais para condenar a reclamada nas seguintes obrigações: b.1) DE FAZER: dar continuidade ao processo de contratação dos autores, segundo as normas previstas no edital do concurso público. b.2) DE DAR: danos morais individuais no importe de R$ 12.000,00.
38.	A Caixa apresentou Recurso Ordinário (peça 6, folha 6) ao TRT da 10ª Região com o objetivo de alterar o entendimento do juízo de 1ª instância.
39.	Os Desembargadores da 3ª Turma do TRT da 10ª Região, não conheceram do Recurso Ordinário interposto pela Caixa (peça 6, folha 15) .
40.	O Acórdão da Turma do Tribunal Regional do Trabalho restou assim ementado:
RECURSO ORDINÁRIO. DESERÇÃO. NÃO CONHECIMENTO. O preparo, consubstanciado no recolhimento das custas processuais e do depósito recursal, é pressuposto extrínseco de admissibilidade do recurso, competindo à parte recorrente velar pela sua correta realização e comprovação, sem o que nenhum recurso será conhecido. As guias e as respectivas autenticações bancárias relativas ao recolhimento do depósito recursal se encontram em fotocópias não autenticadas, não havendo declaração de autenticidade, nos termos do art. 830 da CLT. Recurso não conhecido. 
41.	A Caixa ofereceu Embargos de Declaração ao Acórdão da 3ª Turma do TRT da 10ª Região. O Colegiado conheceu dos Embargos de Declaração opostos pela Caixa Econômica Federal e, no mérito, sem divergência, negou-lhes provimento (peça 6, folha 18) .
42.	Por fim, a Caixa apresentou Recurso de Revista (peça 6, folha 19) . A Desembargadora Maria Regina Machado Guimarães, Vice-Presidente do TRT da 10ª Região, negou o seguimento ao recurso.
43.	A ação transitou em julgado em 20/1/2017 (peça 6, folha 20) .
Ato: 18915/2017 - Interessado: JULIANA LOPES COSTA - CPF: XXX.660.936-XX 
44.	A interessada foi admitida na Caixa Econômica Federal (CEF) no cargo de Técnico Bancário Novo com fundamento em decisão judicial na ação trabalhista 1002360-30.2016.5.02.0718 (18ª Vara do Trabalho de São Paulo) .
45.	Contudo, a empregada desligou-se da CEF no dia 27/7/2017, consoante consulta à base de dados RAIS (ano base 2018) .
46.	Tal situação atrai a aplicação do art. 260, § 5º, do Regimento Interno deste Tribunal, podendo o ato ser considerado prejudicado, por perda de objeto, visto que deixou de produzir efeitos financeiros. 
Ato: 18916/2017 - Interessado: MESSIAS MARQUES LOTT - CPF: XXX.428.376-XX
47.	O interessado foi admitido na CEF no cargo de Técnico Bancário Novo devido à decisão judicial na ação trabalhista 0002224-85.2013.5.03.0020 (20ª Vara do Trabalho de Belo Horizonte) .
48.	Trata-se de processo físico, dessa feita, cite-se o relatório processual elaborado pelo Juiz Claudio Roberto Carneiro de Castro  (peça 5, folhas 6 e 7) :
 (...) 
Trata-se de processo físico convertido em eletrônico, módulo CLE. A sentença extinguiu o feito sem resolução de mérito, com base no art. 267, inciso VI e §3º do CPC c/c art. 769 da CLT, revogando a tutela antecipada. Interposto Recurso Ordinário pelo reclamante, o TRT reformou a sentença e determinou o retorno dos autos à esta vara de origem para proferir julgamento acerca do mérito da questão. A nova sentença prolatada julgou improcedente a reclamação trabalhista, absolvendo a reclamada de todas as pretensões exordiais. Interposto Recurso Ordinário pelo reclamante, o TRT deu parcial provimento ao apelo para, concedendo-lhe a antecipação dos efeitos da tutela pretendida, na forma do art. 273 do CPC, determinar que a reclamada, Caixa Econômica Federal, proceda à nomeação do reclamante como empregado público para o cargo de advogado, a ser exercido no polo de Minas Gerais (Sudeste) , no prazo de 30 dias, a contar da data da publicação desta decisão, sob pena de multa diária de R$100,00 (cem reais) por dia de atraso na forma do art. 461, §5º, do CPC, devendo ser previamente realizados os exames médicos admissionais, na forma estabelecida no instrumento do certame (Edital nº 1/2012/NS - f. 194/211) , sob responsabilidade da CAIXA, no mesmo prazo de 30 dias. A Reclamada interpôs Recurso de Revista, ao qual foi denegado seguimento. AIRR desprovido, com intimação da reclamada para cumprimento da obrigação de fazer, em 10 /02/2017 (f. 1538 do PDF) . A Sentença transitou em julgado em 25/04/2019 (fl. 1551) . (grifo nosso) .
49.	Cumpre esclarecer o fundamento do Recurso Ordinário que determinou a admissão do interessado e que não foi alterado pelos recursos posteriores (peça 5, folha 10) :
 (...) 
Ao terceirizar, sucessivamente, os serviços de advocacia, inclusive dentro do prazo de vigência do concurso público em comento (um ano a contar da publicação do respectivo resultado no DOU, conforme item 14.11 do edital, publicação esta que ocorreu em 09/07/2012 - fl. 212) , a reclamada deixou, sem justificativa plausível, de nomear os candidatos aprovados no certame para o mesmo emprego. Não se pode olvidar que a empresa pública está sujeita aos princípios da Administração Pública, sendo-lhe conferida personalidade jurídica de Direito Privado apenas para lhe assegurar melhores condições de eficiência. Deve, pois, cumprir fielmente os preceitos do Direito e da moral administrativa, não podendo se olvidar do elemento ético da sua conduta, sem o qual a atividade pública é ilegítima. Com efeito, o juízo de conveniência e oportunidade da Administração não pode estar apartado de um juízo prévio no momento do lançamento do edital, quando se manifesta, para a sociedade, a intenção de contratar novos empregados, além de se despender recursos públicos na organização e realização do certame. E, se até mesmo a contratação temporária para atender necessidade temporária de excepcional interesse público (art. 37, IX, da CF) deve obedecer aos princípios da razoabilidade e moralidade, com muito mais razão a contratação para necessidade permanente, em localidade em que - reitere-se - a ré possui representação pelo seu quadro de advogados. Sem se falar que a investidura em cargo ou emprego público se faz por meio de aprovação em concurso público, à exceção das hipóteses previstas no art. 37, II, da CF. A conduta da empresa viola, portanto, ainda, os princípios da legalidade, impessoalidade, eficiência, boa-fé e isonomia, ferindo, portanto, o caput do dispositivo constitucional citado. Nesse viés, a controvérsia vai além de ser a advocacia atividade periférica ou essencial para consecução dos fins sociais da ré e de haver amparo legal para a descentralização da atividade administrativa, transcendendo, por conseguinte, a legalidade ou não da terceirização perpetrada pela Caixa Econômica Federal. O cerne da lide reside, fundamentalmente, na preterição do candidato aprovado em concurso público em virtude do suprimento da necessidade dos seus serviços por via oblíqua. (grifo nosso) 
50.	Houve o trânsito em julgado da ação em 25/4/2019 (peça 5, folha 6) .
Ato: 18917/2017 - Interessado: DANIELE BARROS MIRANDA - CPF: XXX.498.916-XX
51.	A interessada foi admitida na Caixa Econômica Federal após a validade do concurso público em função de decisão judicial na ação trabalhista 0011573-59.2016.5.03.0036 (2ª Vara do Trabalho de Juiz de Fora) .
52.	O juiz de 1ª instância (Fernando Cesar da Fonseca) julgou procedentes em parte os pedidos da interessada (peça 7, folha 10) , nos seguintes termos:
 (...) 
Isto posto, afasto as preliminares eriçadas e, no mérito, julgo PROCEDENTES EM PARTE os pedidos formulados por DANIELE BARROS MIRANDA em face de CAIXA ECONÔMICA FEDERAL para determinar a admissão da obreira no quadro de pessoal da CEF, no cargo de Técnico Bancário Novo - Carreira Administrativa, com lotação na região polo de Juiz de Fora, macropolo de Estado de Minas Gerais, nos termos do Edital n.º 01/2014, conforme fundamentos. Nos termos da fundamentação, defiro a tutela de urgência, determinando que a admissão da obreira aos quadros da CEF, no cargo de Técnico Bancário Novo e com lotação no polo de Juiz de Fora, macropolo do Estado de Minas Gerais, ocorra no prazo de dez dias a contar da data em que a CEF for intimada da presente decisão, sob pena de multa diária de R$ 500,00 pelo descumprimento, até o limite de 60 dias.
53.	A Caixa apresentou Recurso Ordinário ao Tribunal Regional do Trabalho da 3ª Região (peça 7, folha 21) .
54.	A 6ª do TRT da 3ª Região negou provimento ao Recurso Ordinário (peça 5, folha 32) .
55.	O Acórdão do Regional Trabalhista da 3ª. Região restou assim ementado:
EMENTA: CAIXA ECONÔMICA FEDERAL. CADASTRO DE RESERVA. APROVAÇÃO EM CONCURSO PÚBLICO. TERCEIRIZAÇÃO. PRETERIÇÃO DE CANDIDATO APROVADO. DIREITO A NOMEAÇÃO. A contratação reiterada de trabalhadores terceirizados para o desempenho de atribuições semelhantes àquelas próprias de cargos que dependem de aprovação em concurso público evidencia a existência de vagas e a necessidade da mão de obra, configurando a preterição dos concursados, que passam a ter o direito de nomeação, em face do desvio de finalidade do ato administrativo. (grifo nosso) 
56.	A Caixa Econômica Federal ofereceu Embargos de Declaração (peça 7, folha 35) . A 6ª Turma do TRT da 3ª Região conheceu dos Embargos de Declaração opostos e, no mérito, sem divergência, negou-lhes provimento (peça 7, folha 37) .
57.	A Empresa Pública apresentou Recurso de Revista na ação. Contudo, o Desembargador Márcio Flávio Salem Vidigal denegou o seguimento do recurso (peça 7, folha 41) . Em sede de Agravo de Instrumento, o mesmo Desembargador manteve a decisão anterior e submeteu a admissibilidade do agravo ao TST (peça 7, folha 42) .
58.	A ação encontra-se conclusa para voto/decisão no gabinete do Ministro Guilherme Augusto Caputo Bastos do Tribunal Superior do Trabalho, consoante consulta ao site do Superior Trabalhista.
Ato: 18918/2017 - Interessado: LUIZ FERNANDO DIAS DE OLIVEIRA - CPF: XXX.088.306-XX
59.	O atual empregado da Empresa Pública foi admitido no cargo de Técnico Bancário Novo devido à decisão judicial na ação trabalhista 0011873-54.2016.5.03.0025 (25ª Vara do Trabalho de Belo Horizonte) .
60.	A sentença do juízo de primeira instância julgou parcialmente procedentes os pedidos do interessado (peça 8, folha 14) , conforme decisão da juíza Maria Tereza da Costa Machado Leão:
 (...) 
Desse modo, comprovada a contratação de pessoal terceirizado para realização de mesmo serviço para o qual foi realizado concurso público, em detrimento dos candidatos aprovados, é certo que a mera expectativa de direito do autor transformou-se em direito subjetivo à convocação, ainda que o concurso público preveja tão-somente a formação de cadastro de reserva.
 (...) 
Registre-se que não há preterição dos candidatos que participaram do público e que se classificaram em posição melhor que o autor, uma vez que eles podem pleitear o direito à convocação, se assim o desejarem. Ademais, a jurisprudência do STF 'se firmou no sentido de que não há preterição quando a Administração realiza nomeações em observação a decisão judicial' (1ª Turma, Rel. Min. Ricardo Lewandowski, RE (AgR) 594.917, 25/11/2010) , bem como o TST já decidiu que a ' nomeação por força de decisão judicial não configura preterição dos candidatos em melhor colocação na ordem de classificação' (AIRR - 563-51.2014.5.10.0017, Data de Julgamento: 09/12/2015, Relatora Ministra: Kátia Magalhães Arruda, 6ª Turma, Data de Publicação: DEJT 11/12/2015) . Registre-se, ainda, que a ré não se desincumbiu satisfatoriamente do seu ônus de prova quanto à suposta ausência de dotação orçamentária para aumento do quadro funcional, sem falar na oferta de vagas para mão-de-obra terceirizada em detrimento dos candidatos aprovados. Por fim, destaco que a rescisão do contrato de prestação de serviços firmado entre a reclamada e a PLANSUL, noticiada na peça de defesa (ID. 8ad0758 - Pág. 15) , não altera pretensão do reclamante, uma vez que o ato ilícito foi praticado na vigência do concurso público, consubstanciado na contratação de terceirizados com preterição dos concursos, em violação ao artigo 37, II, da CF. Em face do exposto, procede o pedido para condenar a reclamada na obrigação de fazer consistente na convocação e admissão, em definitivo, do autor - desde que cumpridos, para a admissão, os itens 10.1 a 10.3 e 14.1 e 14.2 do Edital, sobretudo no que se refere à apresentação de documentos e exames médicos admissionais -, para ocupar o cargo de Técnico Bancário Novo, conforme Edital n. 1/2014, com os benefícios a ele inerentes.
 (...) 
Julga-se PARCIALMENTE PROCEDENTE o pedido da ação ajuizada por LUIZ FERNANDO DIAS DE OLIVEIRA em face da CAIXA ECONÔMICA FEDERAL para condenar a reclamada na obrigação de fazer consistente na convocação e admissão, em definitivo, do autor - desde que cumpridos, para a admissão, os itens 10.1 a 10.3 e 14.1 e 14.2 do Edital, sobretudo no que se refere à apresentação de documentos e exames médicos admissionais -, para ocupar o cargo de Técnico Bancário Novo, conforme Edital n. 1/2014, com os benefícios a ele inerentes. Defiro a ANTECIPAÇÃO DOS EFEITOS DA TUTELA DE URGÊNCIA, para determinar que a reclamada proceda à convocação e à admissão do reclamante para o cargo indicado na petição inicial, desde que preenchidos os demais requisitos previstos no edital, em até 10 dias contados da intimação desta decisão, sob pena de pagamento de multa diária de R$1.000,00, até o limite de R$100.000,00.
61.	A Empresa Pública ajuizou recurso ao TRT 3ª Região com o objetivo de alterar o entendimento do juízo de 1ª instância (peça 8, folha 17) .
62.	Os Desembargadores da 7ª Turma do TRT da 3ª Região, conheceram do Recurso Ordinário interposto, e, no mérito, negaram-lhe provimento, consoante o seguinte Acórdão (peça 8, folha 28) :
CERTIFICO que o Tribunal Regional do Trabalho da Terceira Região, em sessão ordinária da sua Sétima Turma, hoje realizada, sob a presidência 'ad hoc' do Exmo. Des. Paulo Roberto de Castro, presente o Exmo. Procurador Arlélio de Carvalho Lage, representante do Ministério Público do Trabalho, computados os votos do Exmo. Juiz convocado Vitor Salino de Moura Eça (vinculado ao gabinete da Exma. Desa. Cristiana Maria Valadares Fenelon) e do Exmo. Desembargador Paulo Roberto de Castro, JULGOU o presente processo e, unanimemente, conheceu dos recursos ordinários das partes, porque preenchidos os requisitos intrínsecos e extrínsecos de admissibilidade; no mérito, sem divergência, negou-lhes provimento, mantida a sentença, por seus próprios fundamentos jurídicos (art. 895, § 1º, IV da CLT c/c o art. 118, § 1º do RI do TRT/MG) 
63.	O relator, dentre outros fundamentos, argumentou o seguinte (peça 8, folha 22) :
 (...) 
Resta evidenciado, pois, que ao contratar empresa para prestação de serviços ligados à sua atividade fim, em funções atribuídas ao cargo para o qual o reclamante foi aprovado em concurso público, como cadastro de reserva, a reclamada obstaculizou o direito do autor, caracterizando o abuso de direito. Desse modo, constata-se a existência de desvio de finalidade na conduta do administrador, afastando-se o ato praticado do interesse público - norteador do desempenho administrativo -, para alcançar fim diverso daquele que a lei lhe permitiu, devendo tal ato administrativo ser suprimido, sobretudo quando a matéria em análise já se encontra amparada pelo ordenamento jurídico nacional, principalmente no entendimento consolidado no Supremo Tribunal Federal e no Superior Tribunal de Justiça, que têm firmado posicionamento no sentido de que a contratação precária de pessoal, dentro do prazo de validade do concurso público, seja por comissão, terceirização ou contratação temporária, para o exercício das mesmas atribuições do cargo para o qual fora realizado o certame, configura preterição dos candidatos aprovados, ainda que fora das vagas previstas no edital ou para preenchimento de cadastro de reserva, evidenciando desvio de finalidade, em inequívoca transgressão à exigência do artigo 37, II, da CF. Por tal razão, não há falar que o entendimento implica em indevida ingerência na gestão do negócio público, em afronta aos artigos 170 e 173 da CF. Assim, embora o edital do concurso público tenha previsão de formação de cadastro de reserva, a análise dos autos revela que a reclamada vem preterindo os candidatos aprovados no concurso, mediante a contratação de prestadores de serviços terceirizados, para a realização de atividades que estão inseridas dentre aquelas descritas no edital em questão, e para o qual o reclamante encontra-se habilitado. Pelo exposto, comungo do entendimento do juízo 'a quo' quanto à procedência do pedido do reclamante, inclusive no tocante à antecipação de tutela, porque presentes os requisitos legais. Deve ser ressaltado que a sentença determinou a convocação e admissão seguindo-se os procedimentos do edital nº 01/2014. Logo, tem-se por inafastável que a admissão fica condicionada à aprovação nos exames médicos e apresentação de demais documentos de que trata o edital. Diante do acima exposto, nego provimento ao apelo.
64.	A CEF ofereceu Recurso de Revista (peça 8, folha 31) . O Desembargador Márcio Flávio Salem Vidigal denegou o seguimento do recurso (peça 8, folha 32) . A Empresa Pública apresentou Agravo de Instrumento (peça 8, folha 34) . O magistrado então manteve a decisão agravada, recebeu o Agravo de Instrumento e o submeteu ao Tribunal Superior do Trabalho.
65.	Na corte superior trabalhista, o processo encontra-se suspenso por Recurso Extraordinário com repercussão geral -  Tema 992: 'discussão quanto à competência para processar e julgar controvérsias nas quais se pleiteiam questões afetas à fase pré-contratual de seleção e de admissão de pessoal e eventual nulidade do certame, em face de pessoa jurídica de direito privado', conforme consulta ao site do TST.
Ato: 18919/2017 - Interessado: ANNE PATTRICE MONTEIRO DORICO - CPF: XXX.090.106-XX
66.	A interessada foi admitida na CEF no cargo de Técnico Bancário Novo devido à decisão judicial na ação trabalhista 0010441-14.2016.5.03.0182 (44ª Vara do Trabalho de Belo Horizonte) .
67.	A empregado desligou-se da Empresa Pública em 5/4/2017, consoante consulta a base de dados RAIS (ano base 2018) .
68.	Tal situação atrai a aplicação do art. 260, § 5º, do Regimento Interno deste Tribunal, podendo o ato ser considerado prejudicado, por perda de objeto, visto que deixou de produzir efeitos financeiros. 
69.	Observa-se nas decisões judiciais acima colacionadas que os interessados dos autos foram admitidos em função de um entendimento central: a contratação de empregados terceirizados no lugar de contratação de empregados públicos selecionados via concurso público.
70.	Independente do trânsito em julgado das ações individuais dos atuais empregados, o entendimento firmado pela justiça trabalhista nas decisões que autorizaram a nomeação e posse dos então candidatos se coaduna com o firmado pelo Tribunal de Contas da União, conforme se observa nos Acórdãos abaixo colacionados:
Acórdão 2588/2017-TCU-Plenário | Relator: Ministro Vital do Rêgo
Não há vedação à aplicação de recursos de transferências voluntárias na contratação de serviços realizados por mão de obra terceirizada, desde que, simultaneamente: a) o convenente não conte em seus quadros com pessoal suficiente e adequado para a execução do objeto conveniado; b) os serviços sejam integralmente revertidos para a realização do objeto do convênio, limitada à duração da parceria firmada; c) os contratos de terceirização de mão de obra, nos termos do art. 18, § 1º, da Lei Complementar 101/2000 (LRF) , não se refiram à substituição de servidores e empregados públicos, e sejam observados os dispositivos da regulação federal pertinentes.
Acórdão 958/2018-TCU-Plenário | Relator: Ministro Benjamin Zymler
A contratação de empresa para auxiliar a Administração na fiscalização de contratos (art. 67 da Lei 8.666/1993) não retira desta a obrigação do acompanhamento, porquanto a função do terceiro contratado é de assistência, não de substituição.
Acórdão 4470/2018-TCU-Primeira Câmara | Relator: Ministro Walton Alencar Rodrigues
A equivalência entre atribuições inerentes a categorias abrangidas pelo plano de cargos do órgão licitante e as previstas no termo de referência e no contrato de terceirização configura, por si só, descumprimento do art. 1º, § 2º, do Decreto 2.271/1997, independentemente das atividades efetivamente exercidas pelos terceirizados.
71.	Cite-se também a decisão contida no Acórdão 2302/2012-TCU-Plenário, de relatoria do Ministro Augusto Nardes:
	(...) 
9.4. dar ciência às empresas estatais federais listadas neste relatório de monitoramento, no que couber, de que:
9.4.1. a terceirização de atividades finalísticas e/ou de funções contempladas nos planos de cargos configura ato ilegítimo e não encontra amparo no art. 25, § 1º, da Lei nº 8.987/1995, cuja interpretação deve se amoldar à disciplina do art. 37, inciso II, da Constituição Federal;
72.	Em sede de acompanhamento do Acórdão 2302/2012-TCU-Plenário, cite-se também o Acórdão 1521/2016-TCU-Plenário, de relatoria do Ministro Benjamin Zymler:
9.9.1.1.o cumprimento da obrigação objeto do Acórdão 2303/2012-TCU-Plenário será acompanhado pelo Tribunal, mediante a realização de fiscalizações periódicas, podendo resultar, inclusive, em responsabilização do agente público, quando caracterizado ato omissivo ou comissivo a ele imputável, que haja concorrido para que o processo de substituição de terceirizados irregulares se prolongue além do termo estabelecido; e 
9.9.1.2. as alterações porventura necessárias nas metas fixadas no cronograma de substituição de terceirizados apresentado deverão ser acompanhadas, entre outros elementos, das razões que o justifiquem e do quantitativo de recursos humanos envolvidos; 
9.9.2. reitere às empresas estatais as quais não enviaram plano detalhado de substituição de terceirizados irregulares, no que couber, que: 
9.9.2.1. a terceirização de atividades finalísticas ou de funções contempladas nos planos de cargos configura ato ilegítimo e não encontra amparo no art. 25, § 1º, da Lei 8.987/95, cuja interpretação deve se amoldar à disciplina do art. 37, inc. II, da Constituição Federal; 
9.9.2.2. a terceirização de serviços de natureza jurídica somente é admitida para atender a situações específicas devidamente justificadas, de natureza não continuada, quando não possam ser atendidas por profissionais do próprio quadro do órgão ou entidade; 
9.9.2.3. o descumprimento de determinações do TCU enseja a aplicação de multa aos agentes públicos faltosos, com base no art. 58, inc. VII, da Lei 8.443/1992; 9.9.2.4. não será considerada de boa-fé por este Tribunal a terceirização de serviços que envolvam a contratação de profissionais existentes no Plano de Cargos e Salários do órgão ou entidade por contrariar o art. 37, inc. II, da Constituição Federal e, ainda, por poder implicar futuros prejuízos ao Erário, decorrentes do eventual acolhimento, pela Justiça do Trabalho, de pleitos dos terceirizados, garantindo-lhes o direito ao recebimento das mesmas verbas trabalhistas legais e normativas asseguradas àqueles contratados pelo tomador dos serviços, na esteira da Orientação Jurisprudencial 383 SDI-1 do TST;
73.	Consoante o exposto, o TCU também entende que a terceirização de atividades ou funções contempladas nos planos de cargos das empresas estatais configura ato ilegítimo e não encontra amparo legal à luz da disciplina do art. 37, inciso II, da Constituição Federal. Não há, portanto, autorização para esse tipo de contratação.
CONCLUSÃO
74.	A abrangência e a profundidade das verificações levadas a efeito fundamentam convicção de que os atos de Luiz Fernando Dias de Oliveira, Messias Marques Lott, Daniele Barros Miranda, Cleide Nobre Damaceno, Jose Soares de Sousa Junior, Mariana Rodrigues Lage, Sergio Souza do Vale e Vinicius Viana de Sousa podem ser apreciados pela legalidade, em razão dos fundamentos apresentados e de estarem em acordo com a jurisprudência de referência desta Corte.
75.	Quanto aos atos de Juliana Lopes Costa e Anne Pattrice Monteiro Dorico, deve ser considerada a perda de objeto dos atos, considerando cessaram-se os efeitos financeiros antes da apreciação da Corte de Contas.
PROPOSTA DE ENCAMINHAMENTO
76.	Ante o exposto, com fundamento no art. 71, inciso III, da Constituição Federal, no art. 1º, inciso V, e art. 39, incisos I e II, da Lei 8.443/1992, no art. 260 do Regimento Interno do Tribunal de Contas da União, propõe-se: 
a) considerar LEGAIS e recusar registro  dos atos de Admissão de Luiz Fernando Dias de Oliveira, Messias Marques Lott, Daniele Barros Miranda, Cleide Nobre Damaceno, Jose Soares de Sousa Junior, Mariana Rodrigues Lage, Sergio Souza do Vale e Vinicius Viana de Sousa do quadro de pessoal da Caixa Econômica Federal, com base nos arts. 71, inciso III, da Constituição Federal, 1º, inciso V, e 39, inciso II, da Lei 8.443/1992 e 260, § 1º, do Regimento Interno.
b) considerar a perda de objeto dos atos de Juliana Lopes Costa e Anne Pattrice Monteiro Dorico, com fundamento no 260, § 5º, do Regimento Interno da Corte de Contas."
3.	O Ministério Público, representado pelo Procurador Júlio Marcelo de Oliveira, mediante sucinto Parecer espelhado à peça 22, manifestou-se de acordo com a Sefip.
	É o Relatório.

não há.

Procurador Júlio Marcelo de Oliveira.

PESSOAL. DEZ ATOS DE ADMISSÃO. CONTRATAÇÕES DETERMINADAS POR DECISÕES JUDICIAIS. EXTRAPOLAÇÃO DO PRAZO IMPRORROGÁVEL DE VALIDADE DO CONCURSO. ILEGALIDADE E NEGATIVA DE REGISTRO DE QUATRO ATOS. POSSIBILIDADE DE SUBSISTÊNCIA DAS ADMISSÕES ENQUANTO MANTIDA A DECISÃO JUDICIAL. DETERMINAÇÃO PARA ACOMPANHAMENTO DAS AÇÕES. TRÂNSITO EM JULGADO DAS DECISÕES EM RELAÇÃO A OUTROS QUATRO ATOS. ILEGALIDADE E NEGATIVA DE REGISTRO, SEM DETERMINAÇÃO. DESLIGAMENTO DE DUAS INTERESSADAS. EXAME DOS ATOS PREJUDICADO, POR PERDA DE OBJETO. CIÊNCIA.

ATOS DE ADMISSÃO (ADS)

Secretaria de Fiscalização de Integridade de Atos e Pagamentos de Pessoal e de Benefícios Sociais (Sefip).

Versam os presentes autos acerca de Admissões promovidas pela Caixa Econômica Federal. 
A unidade técnica instrutiva propôs considerar legais e recusar registro dos atos de admissão de Luiz Fernando Dias de Oliveira, Messias Marques Lott, Daniele Barros Miranda, Cleide Nobre Damaceno, José Soares de Sousa Junior, Mariana Rodrigues Lage, Sérgio Souza do Vale e Vinicius Viana de Sousa; bem como considerar a perda de objeto dos atos de Juliana Lopes Costa Mendes e Anne Pattrice Monteiro Dorico.
O Ministério Público, representado pelo Procurador Júlio Marcelo de Oliveira, manifestou-se de acordo com a proposta oferecida pela Sefip. 
Com as devidas vênias, dissinto em parte do encaminhamento apresentado.
A questão tratada nos autos se refere à admissão dos interessados em cumprimento a decisões judiciais, após a validade regulamentar dos respectivos concursos públicos a que se submeteram.
A unidade técnica observou, nas decisões judiciais, que os interessados foram admitidos em função de um entendimento central: a contratação de empregados terceirizados no lugar de contratação de empregados públicos selecionados via concurso público.
Complementa que o entendimento firmado pela justiça trabalhista nas decisões que autorizaram a nomeação e posse dos candidatos se coaduna com o firmado pelo TCU, no sentido de que a terceirização de atividades ou funções contempladas nos planos de cargos das empresas estatais configura ato ilegítimo e não encontra amparo legal à luz da disciplina do art. 37, inciso II, da Constituição Federal. 
Nesse sentido, por estarem de acordo com a jurisprudência de referência desta Corte, a Sefip entende que os atos podem ser apreciados pela legalidade, exceto quanto aos atos de duas interessadas que se desligaram da Caixa, cessando os efeitos financeiros antes da apreciação.
Pondero que as deliberações mencionadas na instrução (Acórdão 2588/2017-TCU-Plenário, Relator Ministro Vital do Rêgo; 958/2018-Plenário, Relator Ministro Benjamin Zymler; 4470/2018- Primeira Câmara, Relator Ministro Walton Alencar Rodrigues; 2.303/2012-Plenário, Relator Ministro Augusto Nardes; e 1521/2016-Plenário, Relator Ministro Benjamin Zymler) , as quais, conforme trechos reproduzidos pela unidade técnica, expõem o posicionamento do Tribunal acerca da terceirização, não conduzem à legalidade das admissões, como inferiu a Sefip.
Isso porque a motivação das decisões judiciais, e, portanto, a terceirização em si, não é suficiente para tornar os atos legais. O ponto central na apreciação da legalidade das admissões em exame se refere à contratação dos interessados após a validade regulamentar dos respectivos concursos públicos, em desconformidade com o preceito constitucional.
Quanto a isso, a jurisprudência do TCU está se consolidando no sentido de considerar ilegais e negar registro aos atos de admissões ocorridas após a expiração do prazo improrrogável dos certames, consoante Acórdão 1106/2020-TCU-Plenário (Revisor Ministro Benjamin Zymler) , cujo enunciado de jurisprudência assim prescreve:
"A expiração do prazo de validade de concurso público constitui óbice intransponível ao registro pelo TCU de atos de admissão efetuados posteriormente a essa data, devendo, no entanto, ser assegurada a produção dos efeitos das admissões enquanto subsistir decisão judicial favorável aos interessados."
Nesse mesmo sentido, cito os Acórdãos 4057/2021 (Relator Ministro Jorge Oliveira) e 3519/2021 (Relator Ministro Vital do Rêgo) , da Primeira Câmara; e 13295/2020 (Relator Ministro Marcos Bemquerer) , 7.120/2020 (Relator Ministro Augusto Nardes) e 6.208/2020 (Relatora Ministra Ana Arraes) , da Segunda Câmara.
Ademais, não há fundamento para se considerar legais e, ainda assim, recusar o registro dos atos, como proposto pela Sefip. 
A legalidade conduziria ao registro, assim como a ilegalidade à recusa do registro, nos termos do disposto no art. 260, §1º, Regimento Interno do TCU: "O Tribunal determinará o registro dos atos que considerar legais e recusará o registro dos atos considerados ilegais".
No voto revisor da referida deliberação, o Ministro Benjamin Zymler ressaltou a conexão entre a ilegalidade e a recusa do registro:
"9.	Aliás, nesse ponto, creio não ser demasiado esclarecer que as fórmulas dispositivas 'considerar ilegal e negar registro' e 'negar registro' - a exemplo do que se dá, noutro sentido, com 'considerar legal e deferir o registro' e 'deferir o registro' - são absolutamente equivalentes em seu significado e em seus efeitos. É que a finalidade última da apreciação dos atos complexos de pessoal pelas Cortes de Contas é o aperfeiçoamento (hipótese de registro) ou o desfazimento desses atos (hipótese de negativa de registro) , de modo que o elemento essencial da parte dispositiva das deliberações da espécie é a prescrição - ou o juízo - quanto ao registro propriamente dito. A mera omissão do preâmbulo 'considerar ilegal' não torna a segunda fórmula imotivada, assim como sua presença, por si só, não torna a primeira motivada. Em ambos os casos, a existência ou não de fundamentação deve ser aferida no trecho dedicado à análise da matéria, e não na parte dispositiva da decisão."  
Assim, afastada a aventada legalidade da admissão posterior à data de expiração do prazo de validade do concurso, cabe avaliar a situação dos interessados nos presentes autos.
Consoante informações apresentadas pela unidade técnica, reproduzidas no relatório precedente, não houve o trânsito em julgado das decisões nas ações trabalhistas que sustentam as admissões de Mariana Rodrigues Lage (0011612-67.2016.5.03.0000 e 0011821-94.2016.5.03.0110) , Sérgio Souza do Vale (0011139-54.2016.5.03.0106) , Daniele Barros Miranda (0011573-59.2016.5.03.0036) e Luiz Fernando Dias de Oliveira (0011873-54.2016.5.03.0025) .
Nessas situações, malgrado a negativa de registro desses atos, esta Corte de Contas tem deixado de adotar providências para a cessação do vínculo dos empregados com a empresa, determinando à entidade de origem que acompanhe os desdobramentos dos correspondentes processos judiciais.
Assim, entendo que, no lastro do entendimento manifestado por esta Corte de Contas conforme precedentes colacionados, as referidas admissões devem ser consideradas ilegais com negativa de registro dos respectivos atos, sem prejuízo de que seja determinado à Caixa Econômica Federal que acompanhe o deslinde das correspondentes ações trabalhistas, e, caso venha a culminar em desfavor dos interessados, torne sem efeito os atos de admissão de Mariana Rodrigues Lage, Sergio Souza do Vale, Daniele Barros Miranda e Luiz Fernando Dias de Oliveira, com o subsequente cadastramento dos respectivos desligamentos no sistema e-Pessoal.
Já as decisões nas ações judiciais de Vinicius Viana de Sousa (0010101-39.2017.5.03.0181) , José Soares de Sousa Junior e Cleide Nobre Damaceno (0001485-58.2015.5.10.0017) , e Messias Marques Lott (0002224-85.2013.5.03.0020) transitaram em julgado.
Nesses casos, os atos devem também ser considerados ilegais com a negativa dos respectivos registros, sem, contudo, expedir qualquer determinação ao órgão de origem.
Tal encaminhamento garante, de um lado, o exercício da competência constitucional atribuída a esta Corte de apreciar, para fins de registro, a legalidade dos atos de admissão, e, de outro, o atendimento à decisão judicial definitiva, consoante exposto no voto que acompanha o Acórdão 1647/2019-TCU-Segunda Câmara (Relator Ministro Raimundo Carreiro) :
"12.	Assim, entendimentos contrários à jurisprudência do TCU contidos em sentenças judiciais não impedem que esta Corte exercite de forma plena suas competências constitucionais e legais. Noutros termos, a existência de decisão judicial contrária ao entendimento do TCU não é um fator impeditivo à apreciação do ato para fins de registro.
13. Destarte, ao exercer sua jurisdição administrativa de forma independente das demais instâncias, o TCU tem a competência de, ao promover apreciação de mérito de atos submetidos a registro, considerá-los ilegais, mesmo que haja decisão judicial transitada em julgado em sentido contrário ao entendimento do TCU. Só não é cabível emitir determinação para a suspensão do pagamento considerado irregular, uma vez que o mesmo já foi garantido pelo Poder Judiciário."
Nesse mesmo sentido, destaco o Acórdão 3213/2018-TCU-Segunda Câmara (Relator Ministro André de Carvalho) , bem como a consideração do Ministro Benjamin Zymler no voto do já mencionado Acórdão 1106/2020-TCU-Plenário:
"31. Lembro, de passagem, que a existência de decisão judicial na gênese de ato administrativo não impõe, necessariamente, seu registro pelo TCU. O ponto, inclusive, já foi abordado pelo STF, como na apreciação do MS 23.665-DF, quando o Ministro Maurício Corrêa, em voto acolhido à unanimidade pelo plenário da Corte Constitucional, anotou:
' (...) o Tribunal de Contas pode negar o registro de atos de aposentadoria, ainda quando objeto de decisões originárias de juízes ou tribunais, salvo aquelas em que for parte e que tenham como finalidade específica o registro respectivo'."
Dessa forma, em harmonia com os mencionados precedentes, as admissões de Vinicius Viana de Sousa, Jose Soares de Sousa Junior, Cleide Nobre Damaceno e Messias Marques Lott devem ser consideradas ilegais com negativa de registro dos respectivos atos, sem expedição de determinação ao órgão de origem, em respeito às decisões judiciais transitadas em julgado nos autos das respectivas ações trabalhistas.
Por fim, quanto à Juliana Lopes Costa Mendes e Anne Pattrice Monteiro Dorico, tendo em vista que se desligaram da Caixa, acolho o entendimento da Sefip de que houve perda de objeto, devendo este Tribunal considerar prejudicado o exame dos seus atos de admissão, com fundamento no art. 260, § 5º, do Regimento Interno TCU.
	Pelo exposto, divergindo parcialmente da proposta alvitrada pela unidade técnica a que anuiu o representante do Ministério Público, manifesto-me por que o Tribunal aprove o acórdão que ora submeto a esse Colegiado.
TCU, Sala das Sessões Ministro Luciano Brandão Alves de Souza, em 20 de abril de 2021.
AUGUSTO SHERMAN CAVALCANTI 
Relator